臺灣臺北地方法院民事簡易判決
111年度北簡字第1492號
原      告  林素玲  
訴訟代理人  林宜萍律師
            林凱律師
            林銘鄉  
被      告  蔡岩璋  

上列當事人間請求損害賠償事件，原告提起刑事附帶民事訴訟，
經本院刑事庭以110年度審交附民字第349號裁定移送前來，本院
於中華民國111年9月20日言詞辯論終結，判決如下：
    主      文
被告應給付原告新臺幣玖佰萬元，及自民國一百一十年九月二十
四日起至清償日止，按週年利率百分之五計算之利息。
訴訟費用由被告負擔。
本判決得假執行。但被告以新臺幣玖佰萬元為原告預供擔保，得
免為假執行。
    事實及理由
一、原告主張：被告於民國109年7月4日凌晨5時40分許，騎乘車牌
    號碼000-0000號普通重型機車(下稱系爭肇事機車)，沿臺北市
    松山區撫遠街由北往南行駛，行經撫遠街與新東街20巷之交岔路
    口之時，卻疏於注意直接撞及在該路口之行人穿越道步行之
    原告，致原告受有頭部外傷併顱內出血及顱骨骨折、胸部鈍
    挫傷併右側肋骨骨折、腹部鈍挫傷併肝臟撕裂傷、左側顱骨缺
    損、水腦症、創傷後癲癇症併失語症之傷害，並因此支出醫
    療費用新臺幣(下同)639,641元，住院期間及109年10月9日
    出院後至111年9月20日止之看護費用1,980,000元，就醫交
    通費用11,120元，工作損失13,693,889元，增加生活費用4,
    427元，並請求精神慰撫金2,000,000元，合計18,329,077元
    (計算式：639641＋0000000＋11120＋00000000＋4427＋0000000＝
    00000000)，爰依民法第184條第1項前段、第193條、第195
    條第1項，請求被告賠償90,000,000元，超過部分不請求，
    為此提起本件訴訟等語，並聲明：㈠被告應給付原告9,000,0
    00元，及自起訴狀繕本送達翌日起至清償日止，按週年利率
    5%計算之利息。㈡願供擔保，請准宣告假執行。
二、被告則以：對於車禍肇事責任，沒有意見，確實是我過失所
    致，對於醫療費639,641元、看護費1,980,000元、交通費11
    ,120元、增加生活費用4,427元，均沒有意見，但對於工作
    損失13,693,889元部分，原告應證明確實有上開金額之損失
    ，慰撫金2,000,000元部分，無力償還，又被告正在受刑，
    沒有工作，還有負債及母親需要扶養，沒有收入沒辦法賠償
    等語，資為抗辯，並聲明：駁回原告之訴。
三、原告主張被告於前揭時、地，騎乘系爭肇事機車，卻疏於注
    意直接撞及在該路口之行人穿越道步行之原告，致原告受有
    頭部外傷併顱內出血及顱骨骨折、胸部鈍挫傷併右側肋骨骨
    折、腹部鈍挫傷併肝臟撕裂傷、左側顱骨缺損、水腦症、創
    傷後癲癇症併失語症之傷害，有原告提出之診斷證明書為據
    （見本院卷第87-101頁）；又原告曾以同上事實，對被告提
    起過失重傷害告訴，經本院刑事庭以111年度審交訴字第12
    號刑事判決判決被告犯汽車駕駛人行經行人穿越道不依規定
    讓行人優先通行因過失致人受重傷罪，處有期徒刑6月，如
    易科罰金，以1,000元折算1日，亦有該刑事判決可稽（見本
    院卷第12之1-16頁），復本院依職權調閱該刑事判決案卷審
    查屬實，而被告亦自陳對於車禍肇事責任，沒有意見，確實
    為被告過失所致等語(見本院卷第294頁)，堪認原告上開主
    張為真實，則被告應負本件肇事責任，故被告應負侵權行為
    責任。
四、本院得心證之理由：
　㈠按因故意或過失不法侵害他人之權利者，負損害賠償責任；
    不法侵害他人之身體或健康者，對於被害人因此喪失或減少
    勞動能力或增加生活上之需要時，應負損害賠償責任；不法
    侵害他人之身體、健康、名譽、自由、信用、隱私、貞操，
    或不法侵害其他人格法益而情節重大者，被害人雖非財產上
    之損害，亦得請求賠償相當之金額，民法第184條第1項前段
    、第193條第1項、第195條第1項前段，分別定有明文。又按
    不法侵害他人之人格權，被害人受有非財產上損害，請求加
    害人賠償相當金額之慰撫金時，法院對於慰撫金之量定，應
    斟酌實際加害情形、所造成之影響、被害人痛苦之程度、兩
    造之身分地位、經濟情形及其他各種狀況，以核定相當之數
    額（最高法院47年台上字第1221號、51年台上字第223號判
    決要旨參照）。本件被告應對原告負賠償責任，已如前述，
    茲就原告請求之各項損害賠償，審核如下：
　⒈醫療費部分：
　　原告主張支出醫療費639,641元，並提出三軍總醫院醫療費
    用收據、國立臺灣大學醫學院附設醫院門診醫療費用收據為
    據（見本院卷第107-189頁），復被告自陳對原告請求醫療
    費639,641元，沒有意見等語(見本院卷第294頁)，故原告請
    求賠償醫療費用639,641元，洵屬有據。
　⒉看護費部分：
　　原告主張自109年7月4日至109年8月17日、109年8月17日至1
    09年9月15日、109年9月15日至109年9月25日、109年9月27
    日至109年10月8日住院，支出看護費用200,000元，並提出
    收據及代收轉付證明單為據(見本院卷第191-196頁)，及自1
    09年10月9日出院至111年9月20日，共計712天，需專人全日
    照護，以每日2,500元計算，共1,780,000元(計算式：712×2
    500＝0000000)，合計1,980,000元(計算式：200000＋0000000
    ＝0000000)，復被告自陳對原告請求看護費1,980,000元，沒
    有意見等語(見本院卷第294頁)，故原告請求賠償看護費1,9
    80,000元，亦洵屬有據。
　⒊交通費部分：
　　原告主張出院後至三軍總醫院復健，以最低車資145元計算
    ，共支出交通費5,510元，至國立臺灣大學醫學院附設醫院
    回診，以最低車資255元計算，共支出交通費5,610元，合計
    11,120元(計算式5510＋5610＝11120)，並提出計程車乘車證
    明、收據為證(見本院卷第197-199頁)，復被告自陳對原告
    請求交通費11,120元，沒有意見等語(見本院卷第294頁)，
    故原告請求賠償交通費11,120元，亦洵屬有據。
　⒋工作損失部分：
　　原告主張受有工作損失13,693,889元，並提出富邦人壽保險
    股份有限公司(下稱富邦人壽公司)離職證明書、109年度綜
    合所稅電子結算申報收執聯為證(見本院卷第201-204頁)，
    經查，原告因額葉創作出血，術後仍有語言不清及認定之問
    題，經台大醫院診斷為腦外傷併失語症，原告因腦部神經受
    損致失語迄今仍需語言復健治療，除失語症外，尚有需藥物
    控制之癲癇，據此申請身心障礙手冊，有三軍總醫院111年5
    月31日院三醫勤字第1110032022號函可參(見本院卷第253頁
    )，足認原告已喪失正常工作之能力；另依前揭離職證明書
    及綜合所稅電子結算申報收執聯所載，原告於事故發生前，
    擔任富邦人壽公司業務經理，到職日期為82年10月26日，離
    職日期為110年6月26日，傷病假區間自109年7月6日至110年
    6月25日，109年度薪資是1,030,171元，是原告於109年之薪
    資1,030,171元所得期間為109年1月1日至109年7月5日，以
    此推估原告傷病假區間之薪資損失約為1,979,013元(計算式
    ：0000000÷190×355＝0000000，元以下四捨五入)；又原告於
    52年6月23日出生，於110年6月26日離職時為58歲，至其年
    滿65歲法定退休之日止，尚能工作7年，則原告得向被告請
    求離職起至法定退休日止共計7年不能工作之損害，依照霍
    夫曼計算法，損害應為11,625,397元(計算式：0000000÷190
    ×365×5.00000000＝00000000，元以下四捨五入)，故原告因
    本件事故所受之工作損失為13,602,610元(計算式：0000000
    ＋00000000＝00000000)。是原告請求被告賠償工作損失13,60
    2,610元，亦洵屬有據，超過此部分之請求，則屬無據，礙
    難准許。
　⒌增加生活費用部分：
　　原告主張因本件事故支出尿布、連片、看護墊等醫療用品費
    共計4,427元，並提出估價單、電子發票證明聯、統一發票
    為據(見本院卷第205-211頁)，復被告自陳對原告請求增加
    生活費用4,427元，沒有意見等語(見本院卷第294頁)，故原
    告請求賠償增加生活費用4,427元，亦洵屬有據。
　⒍精神慰撫金部分：
　　原告主張因本件事故而受有頭部外傷併顱內出血及顱骨骨折
    、胸部鈍挫傷併右側肋骨骨折、腹部鈍挫傷併肝臟撕裂傷、左
    側顱骨缺損、水腦症、創傷後癲癇症併失語症之傷害，亦有
    診斷證明書可查（見本院卷第87-101頁），請求賠償精神慰
    撫金2,000,000元，次查，原告主張因被告前揭行為，致其
    身體受有前揭傷害，受有精神上痛苦，應為社會生活一般人
    之正常感受，依民法第195條第1項前段規定，原告自得請求
    被告賠償非財產上之損害。本院審酌原告於本件事故發生時
    ，任職富邦人壽公司擔任業務經理，109年度所得及財產，
    被告任職聯廣保全股份有限公司擔任保全人員，109年度之
    所得及財產，亦有兩造之稅務電子閘門財產所得調件明細表
    可參(見限閱卷)，併審酌被告加害程度、原告所受精神痛苦
    程度及本件損害發生原因等一切情狀，認原告請求賠償精神
    慰撫金2,000,000元尚屬過高，應以1,000,000元為適當。
　⒎從而，原告得請求賠償金額為17,237,798元(計算式：639641
    ＋0000000＋11120＋00000000＋4427＋0000000＝00000000)。
　㈡復按保險人依本法規定所為之保險給付，視為被保險人損害
    賠償金額之一部分；被保險人受賠償請求時，得扣除之，強
    制汽車責任保險法第32條定有明文。原告主張因本件事故受
    領汽車強制責任保險金，包括失能險保險金1,400,000元及
    傷害醫療保險金169,923元，並提出存摺交易明細為據(見本
    院卷第301、303頁)，依上開規定，原告得請求賠償之金額
    應予扣除上開汽車強制責任保險金後為15,667,875元(計算
    式：00000000－0000000－000003＝00000000)，惟原告陳明本
    件僅請求9,000,000元，超過部分則不請求(見本院卷第85頁
    )，故原告請求被告賠償9,000,000元，洵屬有據。
　㈢末按遲延之債務，以支付金錢為標的者，債權人得請求依法
    定利率計算之遲延利息；應付利息之債務，其利率未經約定
    ，亦無法律可據者，週年利率為百分之五；給付無確定期限
    者，債務人於債權人得請求給付時，經其催告而未為給付，
    自受催告時起，負遲延責任。其經債權人起訴而送達訴狀，
    或依督促程序送達支付命令，或為其他相類之行為者，與催
    告有同一之效力，民法第233條第1項前段、第203條、第229
    條第2項分別有明文規定。本件原告之請求，核屬無確定期
    限之給付，自應經原告催告未為給付，被告始負遲延責任。
    準此，原告請求被告給付自起訴狀繕本送達翌日即110年9月
    24日（見本院110年度審交附民字第349號卷第5頁）起至清
    償日止，按週年利率5%計算之利息，核無不合，併予准許。
五、綜上所述，原告據以提起本訴，請求被告給付9,000,000元
    ，及自起訴狀繕本送達翌日即110年9月24日起至清償日止，
    按週年利率5%計算之利息，為有理由，應予准許。
六、本件係就民事訴訟法第427條訴訟適用簡易程序所為被告敗
    訴之判決，依同法第389條第1項第3款規定，應依職權宣告
    假執行，並依同法第392條第2項規定，依職權宣告被告如預
    供擔保，得免為假執行。
七、本件事證已臻明確，兩造其餘攻擊防禦方法及證據，核與判
    決之結果不生影響，爰不一一論列，併此敘明。
八、本件係刑事附帶民事訴訟，而由本院刑事庭移送民事庭者，
    依刑事訴訟法第504條第2項之規定，免納裁判費，且至本件
    言詞辯論終結時，亦未發生其他訴訟費用，故無從確定訴訟
    費用之數額。惟依法仍應依民事訴訟法第78條規定，諭知訴
    訟費用由兩造以比例負擔，以備將來如有訴訟費用發生時，
    得以確定其數額，併予敘明。
中　　華　　民　　國　　111 　年　　10　　月　　7 　　日
                  臺北簡易庭  法  官  葉藍鸚
以上正本係照原本作成。
如不服本判決，應於判決送達後20日內向本庭提出上訴狀（須按
他造當事人之人數附繕本）。如委任律師提起上訴者，應一併繳
納上訴審裁判費。
中　　華　　民　　國　　111 　年　　10　　月　　7 　　日
                              書記官  翁嘉偉